臺灣宜蘭地方法院民事判決
110年度訴字第264號
原      告  陳榮勝  
訴訟代理人  曾文杞律師
被      告  林月利  
訴訟代理人  游敏傑律師
上列當事人間請求排除侵害等事件，本院於民國111年1月13日言
詞辯論終結，判決如下：
    主  文
原告之訴及假執行之聲請均駁回。
訴訟費用由原告負擔。
    事實及理由
壹、程序部分：按原告於判決確定前，得撤回訴之全部或一部，
    但被告已為本案之言詞辯論者，應得其同意；訴之撤回，被
    告於期日到場，未為同意與否之表示者，自該期日起，10日
    內未提出異議者，視為同意撤回，民事訴訟法第262條第1 
    項、第4項定有明文。查原告提起本件訴訟後，後因原告認
    無訴訟之必要並自行撤回起訴，有民事撤回起訴暨退還裁判
    費聲請狀附卷可參（見本院卷第147頁），然被告已為本案
    之言詞辯論，且不同意原告撤回訴訟等語（見本院卷第155
    頁），致原告撤回起訴不生效力，核先敘明。
貳、實體部分 
一、原告主張：原告居住在宜蘭縣○○鎮○○路00號，被告在宜蘭縣
    ○○鎮○○路00號經營「麥可漢堡」，兩造隔鄰而居，被告為營
    業而設置冷凍、冷藏或其他機具，從民國109年1月起，每每
    日夜不間斷發出惱人聲響，在原告住處1至4樓均可聽聞，妨
    害原告生活安寧，且導致原告無法入睡，經診斷為失眠症及
    焦慮症，原告請被告改善，均遭拒絕，於110年2月請里長到
    場，發現聲響吵雜，口頭請被告改善，被告仍置之不理，再
    經宜蘭縣政府環保局於110年2月4日進行量測，被告依舊故
    我，於110年2月間聲請調解，仍無法成立，爰依民法第767
    條第1項、第793條、第774條、第800條之1、第184條第1項
    前段及第195條第1項等規定提起本訴等語。並聲明：㈠被告
    在宜蘭縣○○鎮○○路00號房屋所產生之聲響，自上午7時至晚
    間7時止，不得有超過全頻57分貝，低頻37分貝，自晚間7時
    起至晚間10時止，不得有超過全頻52分貝、低頻32分貝，自
    晚間10時起至翌日上午7時止，不得有超過全頻32分貝、低
    頻22分貝之聲響侵入原告所有宜蘭縣○○鎮○○路00號房屋。㈡
    被告應給付原告新臺幣（下同）30萬元，及自起訴狀繕本送
    達被告之日起至清償日止，按週年利率百分之5計算之利息
    。㈢原告願供擔保請准宣告假執行。
二、被告則以：兩造比鄰而居，原本相處融洽，僅因有1次被告
    不方便讓原告爬窗借道後，原告便態度丕變，處處針對被告
    及其家人，被告從109年1月至今均無新增冷凍設備或可能發
    出聲響之其他器具，原告所稱被告從109年1月間起日夜不間
    斷發出惱人聲響，應非被告設置冷凍櫃或其他器具所致，兩
    造建物後方防火巷狹小，除被告所有之冷凍櫃排風扇外，周
    遭住戶冷氣室外機多達約12台，亦有可能因冷氣共振之音箱
    效應而發生聲響，原告所稱109年1月後所聽聞之聲響即為被
    告設置冷凍櫃或其他器具所致，已難認為有理，嗣後因原告
    一再檢舉，經宜蘭縣政府環境保護局於110年2月4日實際進
    行噪音稽查，建物後方周界外量測整體均能音量之稽查結果
    亦符合營業場所第2類噪音管制區之管制標準，原告仍執意
    報案，再於110年2月聲請調解委員會調解，被告並於110年8
    月下旬請廠商將冷凍櫃之排風扇移至建物1樓前方，被告已
    善意積極改善可能發生之聲響，原告所稱之失眠症、焦慮症
    與被告營業廠址所生聲響間無相當因果關係等語置辯。並聲
    明：㈠原告之訴及假執行之聲請均駁回。㈡如受不利判決，請
    准供擔保免予假執行。
三、得心證之理由：
　㈠按土地所有人於他人之土地、建築物或其他工作物有喧囂、
    振動及其他與此相類者侵入時，得禁止之，但其侵入輕微，
    或按土地形狀、地方習慣，認為相當者，不在此限，民法第
    793條前段定有明文，而依同法第800條之1規定，此項規定
    於建築物利用人準用之。又於他人居住區域發出之聲響超越
    一般人社會生活所能容忍，且情節重大，始屬不法侵害他人
    居住安寧之人格利益（最高法院92年度台上字第164號判決
    意旨參照）。準此，建築物利用人於他人之建築物有振動及
    其他與此相類之聲響侵入時，如其侵入輕微，情節非屬重大
    ，或按建築物之環境、地方習慣，認為相當，或未超越一般
    人社會生活所能容忍者，即不得請求禁止，而非依個人主觀
    感受、喜惡決定之。審諸噪音管制法制定之目的，係為維護
    國民健康及環境安寧，提高國民生活品質（該法第1條），
    是噪音管制法規範之音量管制標準，應屬「一般人」客觀上
    社會生活所能容忍之標準，基於兼顧人民財產權、工作權、
    居住權及健康權之保障，除有明顯失衡之情形外，應於逾越
    噪音管制法制定管制標準之行為，始認係不法且應禁止之行
    為。
　㈡按當事人主張有利於己之事實者，就其事實有舉證之責任。
    但法律別有規定，或依其情形顯失公平者，不在此限，民事
    訴訟法第277條定有明文。本件原告主張被告有前揭噪音擾
    鄰之有利於己事實，既為被告所否認，依前開說明，自應由
    原告負舉證之責。原告主張被告持續妨害原告居家安寧，擾
    亂原告夜晚睡眠等情，並提出羅東聖母醫院診斷證明書及照
    片等件為證，惟經本院函詢宜蘭縣政府環境保護局，其表示
    經派員至宜蘭縣○○鎮○○路00號會同陳情人及賢文里張里長稽
    查，於陳情人家後方旁，發現冰櫃戶外散熱風扇運轉聲，故
    於夜間11時20分至11時22分至陳情人住家指定地點進行音量
    監測，整體音量為44.8dB(A)，符合該區夜間第2類營業場所
    噪音管制標準47dB(A)，現場並與陳情人及賢文里張里長說
    明噪音管制法相關規定，此有宜蘭縣政府環境保護局110年8
    月12日環稽字第1100024607號函附卷可參（見本院卷第67頁
    至第77頁），復經本院囑託宜蘭縣政府環境保護局至宜蘭縣
    ○○鎮○○路00號、宜蘭縣○○鎮○○路00號進行音量監測，經宜蘭
    縣政府環境保護局函覆「二、本案本局110年10月28日夜間
    派員會同兩造及其訴訟代理人至本縣○○鎮○○路00○00號進行
    音量監測，稽查時原告住處未發現噪音情形（因被告已將冰
    櫃馬達移至前方騎樓下，稽查時馬達運轉中），故原告表示
    不需量測。後於22時40分原告訴訟代理人表示出現噪音情形
    ，本局返回原告住處進行音量監測，測得數據45.1分貝，符
    合該區域該時段噪音管制標準（第2類管制區，噪音現值：4
    7分貝），經查其音源係位於本縣○○鎮○○路0000號大樓地下
    室夾層之加壓馬達作動產生之聲響，惟加壓馬達非屬噪音管
    制法管制項目」，有宜蘭縣政府環境保護局110年11月5日環
    稽字第1100035635號函附卷可參（見本院卷第131頁至第144
    頁），參酌現代社會生活起居難免發出聲響，並不能一概論
    屬擾鄰噪音，而就環境安寧之維護，相關法規就噪音之標準
    亦有相當規範，且應於經科學儀器檢測數據（例如環保局以
    機器實測一定聲響之分貝量）超過法規標準後，始能認該製
    造聲響者所為係噪音擾鄰之行為，原告主張之前述聲響，既
    不能證明自被告位在宜蘭縣○○鎮○○路00號房屋所發出，亦無
    從確定係屬擾鄰噪音，故原告上開主張之事實，即難信為真
    實。
四、綜上所述，原告既未能舉證證明被告有製造超越一般人社會
    生活所能容忍之噪音之情事，自無從依照民法第767條第1項
    、第793條、第774條、第800條之1、第184條第1項前段及第
    195條第1項等規定請求被告負損害賠償責任及請求被告排除
    侵害，從而，原告請求㈠被告在宜蘭縣○○鎮○○路00號房屋所
    產生之聲響，自上午7時至晚間7時止，不得有超過全頻57分
    貝，低頻37分貝，自晚間7時起至晚間10時止，不得有超過
    全頻52分貝、低頻32分貝，自晚間10時起至翌日上午7時止
    ，不得有超過全頻32分貝、低頻22分貝之聲響侵入原告所有
    宜蘭縣○○鎮○○路00號房屋。㈡被告應給付原告30萬元，及自
    起訴狀繕本送達被告之日起至清償日止，按週年利率百分之
    5計算之利息均為無理由，應予駁回。原告之訴既經駁回，
    其假執行之聲請即失所附麗，應併予駁回。
五、本件事證已臻明確，兩造其餘之攻擊或防禦方法及未經援用
    之證據，經本院斟酌後，認為均不足以影響本判決之結果，
    自無一一詳予論駁之必要，併此敘明。
六、訴訟費用負擔之依據：民事訴訟法第78條。 　　　　
中　　華　　民　　國　　111 　年　　1 　　月　　24　　日
                民事庭  法　官　張淑華                  
以上正本係照原本作成。
如對本判決上訴，須於判決送達後20日內向本院提出上訴狀。
如委任律師提起上訴者，應一併繳納上訴審裁判費。
中　　華　　民　　國　　111 　年　　1 　　月　　24　　日
                       書記官　謝佩欣